【裁判字號】    92,交易,125
【裁判日期】    920730
【裁判案由】    過失傷害
【裁判全文】
臺灣臺中地方法院刑事判決                        九十二年度交易字第一二五號
    公  訴  人  臺灣臺中地方法院檢察署檢察官
    被      告  甲○○
右列被告因過失傷害案件，經檢察官提起公訴（九十二年度偵字第一七一一號），本
院判決如左：
    主  文
甲○○因過失傷害人，處有期徒刑貳月，如易科罰金，以佰元折算壹日。
    事  實
一、甲○○於民國九十一年六月十六日十四時十七分許，駕駛車牌號碼ＩＫ─七八０
    三號自小客車，沿台中市○○區○○路，由南往北方向行駛，途經同路與公益路
    交岔口時，原應注意右轉彎車應讓直行車先行，以避免發生危險，而依當時日間
    天候晴朗、路面乾燥、道路無障礙物、視距良好等情況，又無不能注意之情形，
    ，竟疏未注意及此，未看清右後方是否有來車，貿然右轉，適遇由乙○○所騎乘
    車號ＹＪＹ─二九八號機車，亦沿河南路在其右後側由南往北方向行駛，行駛至
    上開交岔路口，亦應注意在市區道路，時速不得超過五十公里及注意車前狀況，
    隨時採取必要之安全措施，反而超速以時速約六十公里之速度，通過該交岔路口
    ，以致甲○○所駕駛之自小客車之右後門與乙○○所騎乘機車之龍頭擦撞，使乙
    ○○人車倒地，造成乙○○受有顏面外傷、左側腮腺管斷裂缺失、左顏面神經斷
    裂缺失等傷害。甲○○於車禍發生後，即於該管公務員發覺前，以電話報警自首
    。
    理  由
一、訊據被告甲○○固坦承於右揭時地駕駛自小客車欲轉彎與直行之告訴人乙○○發
    生擦撞，致告訴人受傷之事實，惟否認有過失傷害之犯行，辯稱：伊約在十公尺
    遠處就閃右轉燈、提早在停止線前就右轉，而右轉時有看後視鏡並無發現其他車
    子云云。惟查：被告係貿然右轉，致告訴人所駕駛之機車直行時，因煞車不及而
    撞擊小客車右後車門，因而人車倒地，業據告訴人指訴綦詳，並有現場照片三幀
    、臺中市○○○道路交通事故調查報告表一份附卷可稽，而告訴人因本次車禍致
    受有顏面外傷、左側腮腺管斷裂缺失、左顏面神經斷裂缺失等傷害，亦有中山醫
    學大學附設醫院診斷證明書三紙附卷可證。再參佐道路交通事故調查報告表之肇
    事位置圖，足認被告駕駛自小客車行駛至肇事路口亦即交岔路口即行右轉，且未
    讓直行之告訴人先行，應可認定。至被告雖執前詞置辯，惟發生車禍當時，係日
    間天候晴朗、道路無障礙物、視距良好，有道路交通事故調查表之記載可參，被
    告若確實有加以留意，當不致於未看到告訴人之機車，而被告辯稱：曾看後視鏡
    並無來車始行轉彎云云，縱然屬實，惟此或係當時機車處於被告汽車後照鏡之死
    角之處，或係被告並未詳細查看，尚難以此即認為被告並無疏失。又被告及告訴
    人對於被告在右轉前有無打方向燈一節，所述始終不同，然遍觀全部卷證，並無
    其他事證可資確認何人所言方屬真正，是以對此尚難遽予認定。但縱使被告於右
    轉前，已依交通安全規則第一百零二條第一項第三款規定顯示方向燈，其仍應確
    實注意右方來車動態，確認安全後方可右轉，俾免與右方來車碰撞之危險，被告
    欲自告訴人騎乘之機車左方右轉，自應小心注意該機車之動態，然伊卻貿然右轉
    ，致告訴人閃煞不及而肇事，伊對本件事故之發生，顯有右轉疏忽之過失，被告
    所辯均無足採信，被告於駕車轉彎時未注意禮讓後方直行車先行而貿然轉彎，應
    可認定。按汽車行駛至交岔路口，轉彎車應讓直行車先行，交通安全規則第一百
    零二條第六款定有明文。本件被告駕車於交岔路口右轉之際，自應注意上開交通
    安全規則之規定，且依卷附道路交通事故調查報告表所載，當時路況、天候良好
    並無不能注意之情形，被告竟疏於注意未禮讓直行車先行，貿然右轉且未採取必
    要之安全措施以致肇事，致告訴人受傷，其有過失已甚明顯，另本件經送台灣省
    台中市區車輛行車事故鑑定委員會鑑定，其分析意見亦認被告右轉彎未注意讓右
    側直行車先行，為肇事原因，此有台灣省台中市區車輛行車事故鑑定委員會九十
    二年六月十日中市鑑字第九二０六０九號函在卷可憑。雖然該委員會同時認定告
    訴人駕駛機車超速行駛，遇狀況煞車不及，亦同為肇事原因，惟此為告訴人與有
    過失之問題，並不能以此解免被告之過失，又被告之過失與告訴人之受傷結果間
    亦有相當因果關係。罪證明確，被告過失犯行洵堪認定。
二、核被告所為，係犯刑法第二百八十四條第一項前段之過失傷害罪。被告於肇事後
    犯罪未發覺前，向警自首，有警製談話紀錄表及道路交通事故調查報告表所載報
    案人為「李思翰」可稽，並接受裁判，應依法減輕其刑。爰審酌被告之過失程度
    、所生之危害、肇事後之態度及告訴人因而受傷，亦同有過失，且被告尚未與告
    訴人達成民事和解賠償等一切情狀，判處如主文所示之刑，並諭知易科罰金之折
    算標準。
三、依刑事訴訟法第二百九十九條第一項前段，刑法第二百八十四條第一項、第六十
    二條前段、第四十一條第一項前段，罰金罰鍰提高標準條例第一條前段、第二條
    前段，判決如主文。
中      華      民      國      九十二      年    七    月      三十    日
                                      臺灣臺中地方法院交通法庭
               法  官  王  靜  秋
右正本證明與原本無異。
如不服本判決，應於送達後十日內向本院提出上訴狀（須附繕本），上訴於台灣高等
法院台中分院。
                                        書記官
中      華      民      國      九十二      年    七     月    三十     日
附錄論罪科刑法條
刑法第二百八十四條第一項
    因過失傷害人者，處六月以下有期徒刑，拘役或五百元以下罰金，致重傷者，處
  一年以下有期徒刑、拘役或五百元以下罰金。


司法院資訊處製作；財團法人民間司法改革基金會備份。
